【裁判字號】    99,簡上,433
【裁判日期】    991230
【裁判案由】    第三人異議之訴
【裁判全文】
臺灣高雄地方法院民事判決             99年度簡上字第433號
上  訴  人  承源興業有限公司
法定代理人  蔡玉秀
訴訟代理人  陳水聰律師
被  上訴人  高雄銀行股份有限公司
法定代理人  雷仲達
訴訟代理人  葉昭志
被  上訴人  日盛國際商業銀行股份有限公司
法定代理人  陳  棠
被  上訴人  張麗育
訴訟代理人  盧泳良
被  上訴人  黎家祥
            趙寶珠
上列當事人間第三人異議之訴事件，上訴人對於民國99年8 月31
日本院高雄簡易庭98年度雄簡字第3627號第一審判決，提起上訴
，本院判決如下：
    主  文
原判決廢棄，發回臺灣高雄地方法院高雄簡易庭。
    理  由
一、被上訴人高雄銀行股份有限公司、日盛國際商業銀行股份有
    限公司、黎家祥、張麗育同為如下所述系爭執行事件之債權
    人，則上訴人本件訴訟既係請求撤銷系爭執行事件就6763、
    6764建號未保存登記建物之執行程序，其訴訟標的對於上開
    被上訴人及被上訴人趙寶珠即屬必須合一確定之類似必要共
    同訴訟，是上訴人雖僅對被上訴人趙寶珠提起上訴，依民事
    訴訟法第56條第1 項第2 款之規定，其上訴之效力及於被上
    訴人高雄銀行股份有限公司、日盛國際商業銀行股份有限公
    司、黎家祥、張麗育，而仍應將其等列為被上訴人。又被上
    訴人高雄銀行股份有限公司之法定代理人已變更為雷仲達，
    有高雄市政府民國99年7 月30日高市府財二字第0990045168
    號函、被上訴人董事會99年8 月4 日高銀董字第0990000161
    號函、公司變更登記在卷可稽（見本院卷第87至92頁），茲
    據其具狀聲明承受訴訟，核無不合，應予准許，先予敘明。
二、上訴意旨略以：伊於原審追加起訴時，因追加後訴訟標的價
    額已逾民事訴訟法第427 條第1 項，乃同時聲請原審法院裁
    定將本件依通常訴訟程序審理，惟原審法官竟誤以兩造默示
    同意適用簡易訴訟程序，而將本件依簡易訴訟程序審理並據
    以判決，為此爰請求廢棄原判決，發回原法院重為裁判等語
    。
三、按第一審之訴訟程序有重大瑕疵者，第二審法院得廢棄原判
    決，而將該事件發回原法院，但以維持審級制度認為必要時
    為限；前項情形，應予當事人陳述意見之機會，如兩造同意
    願由第二審法院就該事件為裁判者，應自為判決；第四百五
    十一條第一項及前條第二項之判決，得不經言詞辯論為之，
    民事訴訟法第451 條第1 項、第2 項、第453 條分別定有明
    文，又此些規定，依同法第436 條之1 第3 項規定，於簡易
    訴訟程序事件之第二審上訴程序準用之。另因訴之變更、追
    加或提起反訴，致其訴之全部或一部，不屬第四百二十七條
    第一項及第二項之範圍者，除當事人合意繼續適用簡易程序
    外，法院應以裁定改用通常訴訟程序，並由原法官繼續審理
    ；前項情形，被告不抗辯而為本案之言詞辯論者，視為已有
    適用簡易程序之合意，民事訴訟法第435 條第1 項、第2 項
    亦有明文。
四、經查：
  (一)上訴人原係起訴請求：(一)確認柯江木就坐落高雄縣大寮鄉○
    ○○段3435-13 地號土地上之門牌號碼高雄縣大寮鄉○○路
    191 號未保存登記建物（建號：同段6764建號，下稱6764建
    號未保存登記建物）中之地面層部分建物（面積約150 平方
    公尺）部分之所有權不存在。(二)本院97年度司執字第90888
    號強制執行事件（下稱系爭執行事件），就上開不動產之執
    行程序應予撤銷。嗣於98年12月28日以書狀追加為(一)確認柯
    江木就坐落高雄縣大寮鄉○○○段3435-13 、3435-14 、34
    35-15 地號土地上之門牌號碼高雄縣大寮鄉○○路191 之1
    號未保存登記建物（建號：同段6763建號，下稱6763建號未
    保存登記建物）之所有權關係不存在。(二)系爭執行事件就上
    開不動產之執行程序應予撤銷。復於99年6 月28日時將訴之
    聲明更正為：系爭執行事件就6763、6764建號未保存登記建
    物之執行程序應予撤銷。而依系爭執行事件，6763、6764建
    號未保存登記建物之最低拍賣底價分為新臺幣160 萬元、
    121 萬元，此有系爭執行事件第一次拍賣公告在卷可憑（見
    原審卷第8 至10頁），則經上訴人追加後，本件訴訟標的之
    價額已逾50萬元，而非屬依民事訴訟法第427 條第1 項、第
    2 項規定應適用簡易訴訟程序之民事事件。
  (二)上訴人於追加起訴之同時即於書狀中及此後之言詞辯論開始
    時請求將本件改依通常訴訟程序審理，此有上開書狀及99年
    1 月12日言詞辯論筆錄在卷可稽（見本院卷第108 至110 頁
    、第120 頁），則其於追加後顯自始未同意本件訴訟適用簡
    易程序審理，又被上訴人趙珠寶、黎家祥於上訴人追加起訴
    後迄至原審言詞辯論終結均未到場，亦未具狀表示意見，應
    難認其等已就本件適用簡易訴訟程序不抗辯而為本案之言詞
    辯論，是尚難認兩造合意繼續適用簡易程序，亦難依上開法
    條視為兩造已合意適用簡易程序。
五、綜上所述，本件於上訴人追加後，已為應適用通常訴訟程序
    之案件，上訴人於原審業已請求應適用通常訴訟程序，且亦
    無民事訴訟法第435 條第2 項之情，惟原審仍依簡易訴訟程
    序審理並判決，其訴訟程序自有重大瑕疵。又上訴人於本院
    指摘本件不得適用簡易訴訟程序，請求本院將原審判決廢棄
    發回，本院亦無從依兩造同意而自為判決。揆諸首開說明，
    並為維護當事人之審級利益，爰廢棄原判決，將本件發回原
    審法院。
六、依民事訴訟法第436 條之1 第3 項、第451 條第1 項、第
    453 條，判決如主文。
中    華    民    國    99    年    12    月    30    日
                  民事第四庭  審判長法  官  黃宏欽
                                    法  官  楊淑珍
                                    法  官  楊淑儀
以上正本證明與原本無異。
本件判決不得上訴。
中    華    民    國    99    年    12    月    30    日
                                    書記官  王資惠

司法院資訊處製作；財團法人民間司法改革基金會備份。
